【裁判字號】    95,交易,59
【裁判日期】    950817
【裁判案由】    過失致死等
【裁判全文】
臺灣基隆地方法院刑事判決              95年度交易字第59號
公  訴  人  臺灣基隆地方法院檢察署檢察官
被      告  甲○○
選任辯護人  郭宣辰律師
上列被告因過失致死等案件，經檢察官提起公訴（95年度調偵字
第81號、95年度偵字第2082號），本院判決如下︰
    主  文
甲○○服用酒類，不能安全駕駛動力交通工具而駕駛，處有期徒
刑肆月；又因過失致人於死，處有期徒刑柒月。應執行有期徒刑
拾月，緩刑肆年。
    事  實
一、甲○○於民國95年4月12日凌晨2時許，與友人在基隆市○○
    路犛棧PUB內飲用啤酒後，明知其已無法安全駕駛動力交通
    工具，竟仍於同日清晨5時40分許，自該處駕駛車號F8-2849
    號自小客車，搭載友人戊○○、鄭珮汝及另一名不詳姓名女
    子等人返家、搭車。嗣於同日清晨5時50分許，其行經基隆
    市○○路177號前行人穿越道時，原應注意行車速度，應依
    標誌之規定；汽車行近行人穿越道前，應減速慢行，遇有行
    人穿越時，無論有無交通警察指揮或號誌指示，均應暫停讓
    行人先行通過，依當時之情形並無不能注意之情事，竟貿然
    以50餘公里之高速超速前行，並因酒醉，導致意識不清，注
    意力反應力均降低，未注意該行人穿越道旁，有疏未注意利
    用行人穿越道違規橫越馬路之路人張陳玉霞，甲○○因而閃
    避不及迎面撞及張陳玉霞，致使張陳玉霞受有顱內出血之傷
    害。戊○○為規避甲○○之刑責任，遂自行將上開肇事自小
     客車駛離現場（戊○○涉嫌湮滅證據部分犯行業據臺灣基隆
    地方法院檢察署檢察官另為緩起訴處分）。於警據報前往處
    理時，甲○○因散發酒味，身染血跡，懷抱受重傷之張陳玉
    霞，員警向甲○○查詢時，甲○○坦承其為肇事者，並接受
    酒精濃度測試之結果高達0.54MG／L，惟斯時甲○○改口否
    認其為肇事者，改口稱其係路過之人，肇事者係另有其人云
    云，因其供詞一再反覆，經員警調閱肇事路口之監視畫面後
    而查獲上情。張陳玉霞經送醫後於同日8時許傷重不治死亡
    。
二、案經臺灣基隆地方法院檢察署檢察官據報相驗後自動檢舉及
    基隆市警察局第二分局報告臺灣基隆地方法院檢察署檢察官
    偵查起訴。
    理  由
一、訊據被告甲○○於本院審理時俱坦承確有酒後駕車撞擊張陳
    玉霞致死等情，僅辯稱：其於肇事後有立即報警，並向員警
    自首云云。經查：
  (一)被告酒後駕駛車號F8-2849號自小客車，行經基隆市○○路
    177號前時，因酒醉導致注意力、反應力降低，且貿然以時
    速50餘公里之速度，迎面撞及違規橫越馬路之行人張陳玉霞
    ，致使張陳玉霞受有顱內出血之傷害，送醫後因傷重而不治
    死亡，被告經酒精濃度測試值高達0.54MG／L等情，業據被
    告坦承不諱，並有路口監視器翻拍照片10張、酒精濃度測試
    單、刑法第185條之3案件測試觀察記錄表、道路交通事故現
    場圖、道路交通事故調查報告表(一)(二)、現場照片28張、內政
    部警政署刑事警察局95年5月10日刑醫字第0950053416號鑑
    驗書在卷可考；而被害人張陳玉霞係因本件車禍受有顱內出
    血之傷害，其後因此不治死亡，業經臺灣基隆地方法院檢察
    署檢察官督同檢驗員相驗屬實，製有勘驗筆錄、相驗筆錄、
    相驗屍體照片16張、相驗屍體證明書及驗斷書在卷可參，應
    認被告上開自白與事實相符，堪可採信。
  (二)按行車速度，應依標誌或標線之規定；且汽車行近行人穿越
    道前，應減速慢行，遇有行人穿越時，無論有無交通警察指
    揮或號誌指示，均應暫停讓行人先行通過，道路交通安全規
    則第93條第1項、第10條分別定有明文。此為一般駕駛人所
    具有之交通常識，及駕駛時應注意並能注意遵守之事項。而
    依案發當時天氣睛朗、日間有自然光線、路面乾燥且無缺陷
    ，亦無障礙物，視距良好，肇事路段之時速限制為50公里，
    有上開道路交通事故調查報告表(一)(二)可稽，被告並無不能注
    意之情事，其疏未注意上開道路交通安全規則，以致撞擊違
    規穿越道路之被害人張陳玉霞，致其受有顱內出血之傷害而
    後送醫不治死亡，足見被告顯有應注意、能注意而不注意之
    過失甚明，且其過失與被害人之死亡結果間具有相當因果關
    係。本案事證明確，被告過失致人於死及酒後駕車之犯行明
    確，應依法論科。
  (三)被告及其辯護人以：被告肇事後有立即報警並陳明自己是肇
    事者，符合自首要件云云而為答辯。按刑法第62條自首減輕
    其刑，係以對於未發覺之罪，向該管公務員告知其犯罪而不
    逃避接受裁判，始與自首之條件相符，最高法院63年台上字
    第1101號判例可供參照。查本件被告於肇事後，基隆市消防
    局救災救護指揮中心係於當日清晨5時51分，接獲門號00000
    00000號之路人某小姐報案，救護人員於清晨5時55分到場等
    情，有基隆市消防局救災救護指揮中心95年4月12日受理案
    件登記表、基隆市警察局第二分局110受理案件紀錄表各1份
    在卷可參，被告所稱其事發後以友人鄭珮汝之門號00000000
    00號行動電話親自報警云云，已與事實不符；且被告雖於員
    警到場時坦承其為肇事者，但隨後即否認其為肇事者，反而
    辯稱自己是路人一節，業據到場處理之基隆市警察局第二分
    局信六路派出所員警及基隆市警察局交通隊員警即證人乙○
    ○、丁○○到院具結證述明確（見本院95年8月3日審判筆錄
    ），並有證人乙○○於95年4月15日於信六路派出所報告1份
    在卷可按，參酌上開判例意旨，被告自始就無自首犯罪而受
    裁判之意，與自首要件自有未符，附此說明。
二、按被告行為後，其行為時之刑法（以下簡稱「修正前刑法」
    ），業於94年1月7日修正通過，於同年2月2日公布，於95年
    7月1日起施行（以下簡稱「修正後刑法」），依修正後刑法
    第2條第1項規定「行為後法律有變更者，適用行為時之法律
    。但行為後之法律有利於行為人者，適用最有利於行為人之
    法律」。此條規定係規範行為後法律變更所生新舊法律比較
    適用之準據法，本身尚無新舊法比較之問題，於修正後刑法
    施行後，應一律適用修正後刑法第2條第1項之規定，為「從
    舊從輕」之比較，先予敘明。經查：
  (一)刑法第276條第1項之過失致人於死罪規定並未修正，然其法
    定刑中有關罰金刑部分：
    依修正後刑法第33條第5款將罰金刑定為「新臺幣1000元
      以上，以百元計算之」及修正後刑法施行法第1條之1規定
      「中華民國94年1月7日刑法修正施行後，刑法分則編所定
      罰金之貨幣單位為新臺幣。94年1月7日刑法修正時，刑法
      分則編未修正之條文定有罰金者，自94年1月7日刑法修正
      施行後，就其所定數額提高為30倍。但72年6月26日至94
      年1月7日新增或修正之條文，就其所定數額提高為3倍」
      ，適用之結果，刑法第276條第1項之過失致人於死罪所得
      科處之罰金刑最高為新臺幣60000元，最低為新臺幣1000
      元。
    依修正前刑法第33條第5款規定之罰金最低額1元及未修正
      之罰金罰鍰提高標準條例第1條前段規定之提高罰金倍數
      10倍計算，刑法第276條第1項之過失致人於死罪所得科處
      之罰金刑最高為銀元20000元，最低為銀元1元，換算為新
      臺幣後，最高額雖與適用修正後刑法第33條第5款等規定
      相同為新臺幣60000元，惟最低額僅新臺幣3元。
    比較結果，自以適用修正前刑法第33條第5款之規定較有
      利於被告。
  (二)刑法第185條之3之規定雖未有修正，但法定刑中罰金刑（
    30000元以下罰金）部分，適用修正前、後刑法總則篇之結
    果，其科處罰金刑之最低金額已有不同，亦即依修正後刑法
    第33條第5款將罰金刑定為「新臺幣1,000元以上，以百元計
    算之」，則適用修正後刑法總則篇第33條第5款之結果，刑
    法第185條之3之罪所得科處之罰金刑最低為新臺幣1,000元
    ；惟依修正前刑法總則篇第33條第5款之規定，罰金最低額
    銀元1元計算，則適用修正前刑法總則篇第33條第5款之結果
    ，刑法第185條之3之罪所得科處之罰金刑最低為銀元1元，
    換算為新臺幣後，最低額僅新臺幣3元。比較修正前、後之
    刑罰法律，自以修正前刑法總則篇第33條第5款之規定較有
    利於被告。
  (三)修正前刑法第51條規定：「數罪併罰，分別宣告其罪之刑，
    依左列各款定其應執行者：」其中第5款規定：「宣告多數
    有期徒刑者，於各刑中之最長期以上，各刑合併之刑期以下
    ，定其刑期。但不得逾二十年。」修正後刑法第51條第5款
    規定：「宣告多數有期徒刑者，於各刑中之最長期以上，各
    刑合併之刑期以下，定其刑期。但不得逾三十年」比較結果
    ，修正後刑法並非較有利於行為人，依刑法第2條第1項之規
    定，本案被告之定執行刑，均應適用修正前之刑法第51條第
    5款之規定。
  (四)被告行為後，有關緩刑宣告之規定，雖併有修正，然按犯罪
    在新法施行前，於新法施行後，其為緩刑之宣告者，應適用
    新法第74條之規定，最高法院95年度第8次刑事庭會議決議
    七足資參照。
  (五)綜上，依修正後刑法第2條第1項之「從舊從輕」原則，綜合
    全部罪刑而為比較結果，適用修正前之相關刑罰法律，對被
    告較為有利，自應依修正後刑法第2條第1項前段之規定，適
    用上開修正前刑法總則篇相關規定及修正前罰金罰鍰提高標
    準條例第2條。
  (六)核被告所為，係犯刑法第185條之3之服用酒類不能安全駕駛
    動力交通工具而駕駛罪、第276條第1項之過失致死罪。其所
    犯上開2罪間，犯意個別、行為互異，應分論併罰。又被告
    因酒醉駕車，因而致人死亡，應依道路交通管理處罰條例第
    86條之規定，就其所犯過失致死罪部分加重其刑至2分之1。
    爰審酌被告之品行、智識程度為大專學生，有學生證影本在
    卷可參，其因與友人酒後徹夜狂歡，清晨時酒後駕車快速行
    駛於市區道路而肇事，被害人違規穿越道路亦與有過失，被
    告於肇事後速與被害人家屬達成民事和解，取得其原諒等一
    切情狀，分別量處如主文所示之刑，並定其應執行之刑，以
    示懲儆。茲被告前並未曾因故意犯罪受有期徒刑以上刑之宣
    告，此有臺灣高等法院被告前案紀錄表在卷可參，本次僅因
    一時失慮，致罹刑典，犯後並已深表悔悟，經此科刑教訓，
    信當知所警惕，而無再犯之虞，因認所受刑之宣告，以暫不
    執行為適當，爰依修正後刑法第74條第1項第1款規定，併宣
    告緩刑4年，以勵自新。
據上論斷，應依刑事訴訟法第299條第1項前段，修正後刑法第2
條第1項前段、第74條第1項第1款，刑法第276條第1項、第185條
之3，修正前刑法第33條第5款、第51條第5款，罰金罰鍰提高標
準條例第1條前段，判決如主文。
本案經檢察官丙○○到庭執行職務。
中    華    民    國    95    年    8    月    17    日
                  刑事第三庭審判長法  官    王福康
                                  法  官    齊  潔
                                  法  官    何怡穎
以上正本證明與原本無異。
對於本件判決如有不服，應於收受送達後10日內向本院提出上訴
書狀，上訴於臺灣高等法院，並按他造當事之人數附具繕本。
中    華    民    國    95    年    8    月    17    日
                                  書記官    李繼業
附錄論罪法條
刑法第276條第1項
因過失致人於死者，處 2 年以下有期徒刑、拘役或 2 千元以下
罰金。
刑法第185條之3
服用毒品、麻醉藥品、酒類或其他相類之物，不能安全駕駛動力
交通工具而駕駛者，處1年以下有期徒刑、拘役或3萬元以下罰金
。


司法院資訊處製作；財團法人民間司法改革基金會備份。
